# 关于处置子公司产生的收益列示（求教陈版）

提问人：EMPAcc08 朱兆斌 时间：2014-06-19 16:22:47
第十七条 处置长期股权投资，其账面价值与实际取得价款之间的差额，应当计入当期损益。
个人建议 购买 取得时 均应按照公允价值进行计量， 公允价值内的收益，计入“投资收益” 超出公允价值部分的处置所得，计入“营业外收入” 这样显得更为合理。
无法取得公允价值数据的，可以在投资收益反映，但建议披露来龙去脉。

回答人：chenyiwei
超出公允价值部分的对价如何处理要区分具体情况。如果是因为存在关联方关系而给予的变相资本性投入，应计入资本公积处理。

提问人：suhonghui 时间：2014-06-14 11:31:46
1 、 2011 年 12 月A公司召开股东会会议，原股东将其持有的公司100.00%的股份平价转让给B公司； 2011 年 12 月 29 日，工商局已通过该次股权转让，且B公司已支付其中75%的股权转让款，B公司 11 年底无资本公积
B公司单体报表：根据同一控制下企业合并准则对其投资成本进行调整： 合并日A公司的权益 8,785,867.20 长投的初始投资成本 8,785,867.20 支付的对价 12,000,000.00 调整 (3,214,132.80) 借： 盈余公积3,214,132.80 （B公司 11 年底无资本公积）贷： 长期股权投资-A公司 3,214,132.80 B公司合并报表：自 2011 年底即将A公司纳入合并报表范围 借 资本公积 -3,214,132.80 贷 投资收益 -3,214,132.80 （A公司合并前期未分配利润+盈余公积+合并当期净利润）
2 、 2012 年 12 月A公司召开股东会会议，B公司将其持有的公司100.00%的股份平价转让给C公司（B公司某股东的女婿控制的企业）； 2013 年 1 月 29 日，工商局已通过该次股权转让，且B于 12 年 11 月收到股权转让款 700 万， 13 年 5 月收到股权转让款 500 万。
B公司单体报表：根据企业会计准则，企业处置对子公司的投资，处置价款与处置投资对应的账面价值的差额，在母公司个别财务报表中应当确认为当期投资收益： 处置价款 12,000,000.00 合并日A公司的权益 8,785,867.20 长投的初始投资成本8,785,867.20 差额 3,214,132.80 单体报表 2013 年将处置价款与处置投资对应的账面价值的差额3,214,132.80作为“投资收益“列示。
B公司合并报表：为简化处理，以 2013 年 1 月初作为处置日，自 2013 年 1 月初开始不再将A公司纳入其合并报表范围，处置收益计算如下： 处置价款 12,000,000.00 处置投资对应的享有该子公司净资产份额
6,849,866.61 （处置日的净资产） 差额 5,150,133.39 （合并财务报表应确认的投资收益）
根据企业会计准则，企业处置对子公司的投资，处置价款与处置投资对应的享有该子公司净资产份额的差额，在合并财务报表中应当确认为当期投资收益，故合并报表 2013 年将差额5,150,133.39作为合并报表的“投资收益“列示。 请问处置子公司的差额在单体报表和合并报表层面都列示为当期“投资收益”，是否合理？

回答人：chenyiwei
理论上，处置在子公司的权益并丧失控制权，等同于处置对应的资产和负债（如为非全资子公司的，则少数股东同时退出），由于在子公司净资产中的权益在合并报表层面不体现为一项投资，因此在合并报表层面列报为“投资收益”理论上有缺陷。但目前准则和解释的规定仍是列报为投资收益。